臺灣臺中地方法院民事判決　94年度保險字第33號
原　　　告　甲○○
訴訟代理人　廖本揚律師
被　　　告　三商美邦人壽保險股份有限公司
法定代理人　陳河東
訴訟代理人　郭宏義律師
複代理人　　池泰毅律師
　　　　　　羅凱正律師
上列當事人間給付保險金事件，本院於94年11月29日言詞辯論終
結，判決如下：
    主    文
被告應給付原告新台幣1,750,000元，及自民國93年9月26日起至
清償日止，按年息10%計算之利息。
訴訟費用由被告負擔。
本判決於原告以新台幣590,000元為被告供擔保後，得假執行，
但被告於以新台幣1,750,000元為被告預供擔保，得免為假執行
。
    事實及理由
一、本件原告起訴原聲明求為「被告應給付原告新台幣（下同）
    1,750,000元，及自民國93年9月10日起至清償日止，按年息
    10%計算之利息」之判決，嗣於訴狀送達被告後，原告於94
    年11月29日言詞辯論時求為「被告應給付原告1,750,000元
    ，及自93年9月26日起至清償日止，按年息10%計算之利息」
    之判決，核為減縮應受判決事項之聲明，合於民事訴訟法第
    255條第1項第3款之規定，為法之所許，合先敘明。
二、原告主張：原告於91年6月28日以其為被保險人與被告訂立
    保險契約，保單號碼為：000000000000號，保險種類有：20
    年繳費祥安終身壽險、20年繳費新防癌終身健康保險附約、
    意外身故及殘廢保險金、傷害醫療保險金限額及傷害醫療保
    險金日額。嗣原告於93年2月18日因車禍至中國醫藥大學附
    設醫院住院治療，期間於同年月29日不慎於該院浴室摔倒，
    經送財團法人振興復健醫學中心診治，原告受有頸椎外傷合
    併第2、3、4頸椎骨折半脫位致髓神經損傷之傷害。原告經
    診治有頸椎外傷合併第2、3、4頸椎骨折半脫位致髓神經損
    傷後，又於93年3月10日接受第1頸椎至第4頸椎鋼釘內固定
    骨融合手術，至今仍呈現頸脊柱完全強直，活動受限，左右
    前後運動限制超過2分之1以上，且運動受限之情形恐終身無
    法復原，應屬脊柱永久遺留顯著運動障礙之殘廢程度。原告
    第1至第4節之頸柱是呈完全強直之狀態，依照契約及保險法
    之規定，保險文字應做有利於被保險人之解釋。依行政院國
    軍退除役官兵輔導委員會台中榮民總醫院鑑定結果，可認原
    告殘廢程度屬脊柱永久遺留顯著運動障礙。相同事實，原告
    分別向國泰人壽保險股份有限公司、勞保局申請殘廢保險金
    ，經分別於93年10月28日、94年4月15日給付1,400,000、14
    9,600元。原告係於93年9月10日對被告申請理賠。爰依兩造
    保險契約之約定，訴請被告給付保險金及遲延利息，並聲明
    ：(一)被告應給付原告1,750,000元，及自93年9月26日起至清
    償日止，按年息10%計算之利息；(二)願供擔保，請准宣告假
    執行。
三、被告抗辯：原告所受傷害，僅是頸椎左右旋轉之角度，應接
    近完全受限，但前曲後仰角度不會完全喪失，仍有第4至第7
    頸椎可以前彎後仰，仍保存有20度至30度之前後仰曲角度，
    頸椎並未完全僵直，未達給付要件之「完全強直、活動度為
    零」之殘廢程度。兩造保險契約註10是在說明頸柱顯著運動
    傷害之定義，或頸柱完全強直，或胸椎以下該定義範圍，如
    非頸柱完全強直，即非該障礙。系爭條款解釋無疑義。本件
    原告申請保險金之給付，依其所提出之資料尚不符契約殘廢
    等級，被告依約無庸理賠，被告未給付保險金，無可歸責，
    原告不得請求給付遲延利息按年息10%計算。依行政院國軍
    退除役官兵輔導委員會台中榮民總醫院鑑定結果，乃認會造
    成原告頸脊柱嚴重強直，亦非完全強直。原告請求本件保險
    金之給付，並非有理。並聲明：(一)原告之訴駁回；(二)如受不
    利判決，願供擔保，請准宣告免假執行。
四、兩造不爭執之事實：
(一)原告於91年6月28日以其為被保險人與被告訂立保險契約，
    保單號碼為：000000000000號，保險種類有：20年繳費祥安
    終身壽險、20年繳費新防癌終身健康保險附約、意外身故及
    殘廢保險金、傷害醫療保險金限額及傷害醫療保險金日額。
    嗣原告於93年2月18日因車禍至中國醫藥大學附設醫院住院
    治療，期間於同年月29日不慎於該院浴室摔倒，經送財團法
    人振興復健醫學中心診治，原告受有頸椎外傷合併第2、3、
    4 頸椎骨折半脫位致髓神經損傷之傷害。
(二)本件原告是在93年9月10日向被告提出理賠之申請。
五、得心證之理由：
    兩造厥有爭執者，為原告所受傷害是否已達兩造保險契約傷
    害保險附約附表第4級第16項：脊柱永久遺留顯著運動障礙
    之殘廢程度？及原告得否請求按年息10%計算之利息？查：
(一)原告主張其於91年6月28日以其為被保險人與被告訂立保險
    契約，保單號碼為：000000000000號，保險種類有：20年繳
    費祥安終身壽險、20年繳費新防癌終身健康保險附約、意外
    身故及殘廢保險金、傷害醫療保險金限額及傷害醫療保險金
    日額。嗣原告於93年2月18日因車禍至中國醫藥大學附設醫
    院住院治療，期間於同年月29日不慎於該院浴室摔倒，經送
    財團法人振興復健醫學中心診治，原告受有頸椎外傷合併第
    2 、3、4頸椎骨折半脫位致髓神經損傷之傷害之事實，業據
    原告提出保單面頁、保險契約、診斷證明書及病歷記錄為證
    ，並為兩造對該事實所不爭執，堪認為真實。至原告主張其
    經診治有頸椎外傷合併第2、3、4頸椎骨折半脫位致髓神經
    損傷後，又於93年3月10日接受第1頸椎至第4頸椎鋼釘內固
    定骨融合手術，至今仍呈現頸脊柱完全強直，活動受限，左
    右前後運動限制超過2分之1以上，且運動受限之情形恐終身
    無法復原，應屬脊柱永久遺留顯著運動障礙之殘廢程度等情
    ，亦據其提出前開診斷證明書及病歷記錄為證。而被告抗辯
    ：原告所受傷害，僅是頸椎左右旋轉之角度，應接近完全受
    限，但前曲後仰角度不會完全喪失，仍有第4至第7頸椎可以
    前彎後仰，仍保存有20度至30度之前後仰曲角度，頸椎並未
    完全僵直，未達給付要件之「完全強直、活動度為零」之殘
    廢程度云云，則提出診斷證明書、被告公司函、財團法人保
    險事業發展中心函、醫學資料及財團法人振興復建醫學中心
    病歷摘要為證。按保險契約之解釋，應探求契約當事人之真
    意，不得拘泥於所用之文字；如有疑義時，以作有利於被保
    險人之解釋為原則，保險法第54條第2項定有明文。而定型
    化契約如有疑義，應為有利於消費者之解釋，消費者保護法
    第11條第2項亦規定甚明。系爭保險契約係被告為與不特定
    多數消費者訂立同類契約之用，所提出預先擬定之契約條款
    ，為消費者保護法第2條第7款所指之定型化契約，依同法第
    11條第2項規定，其條款如有疑義時應為有利於消費者之解
    釋。又系爭保險契約第1條第3項亦約定「本契約的解釋，應
    探求契約當事人的真意，不得拘泥於所用的文字；如有疑義
    時，以作有利於被保險人的解釋為準」，亦有原告提出前開
    兩造之保險契約在卷可憑。又依兩造保險契約所示，兩造約
    定為兩造保險契約傷害保險附約附表第4級第16項：脊柱永
    久遺留顯著運動障礙之殘廢程度依兩造保險契約註10乃指：
    「脊柱顯著運動障礙係指頸柱完全強直，或在於胸椎以下前
    後屈、左右屈及左右迴旋三種的運動之中，二種的運動被限
    制在生理範圍二分之一以下者」。是依兩造保險契約之約定
    ，就脊柱顯著運動障礙中於胸椎以下前後屈、左右屈及左右
    迴旋3種的運動之中，2種的運動被限制在生理範圍2分之1以
    下有明確之定義外，就何者屬頸柱完全強直，並未有明確之
    定義。而兩造復就該約定之定義有爭執，即為有疑義，自有
    上開應作有利於被保險人的解釋規定及約定之適用。被告提
    出上開證據，謂所謂「頸椎完全強直」，乃指「完全強直、
    活動度為零」，而原告所受之傷害程度，尚未達該程度云云
    ，自與上開解釋規定及約定有違。觀之依原告所提出之前開
    財團法人振興復健醫學中心及中山醫學大學附設醫院診斷證
    明書所示，分別載有：「患者（即原告）於93年3月10日接
    受第一頸椎至第四頸椎鋼釘內固定骨融合手術，現頸脊柱完
    全強直，活動受限，左右前後運動限制超過1／2以上」；「
    目前頸椎轉動受限，此種運動受限，恐終身無法復原。」再
    經檢送原告病歷函請行政院國軍退除役官兵輔導委員會台中
    榮民總醫院鑑定原告所受之傷害有無達兩造保險契約約定條
    款註10「脊柱顯著運動障礙係指頸柱完全強直，或在於胸椎
    以下前後屈、左右屈及左右迴旋三種的運動之中，二種的運
    動被限制在生理範圍二分之一以下者」程度之傷害結果，該
    院函以「查依所附羅員（即原告）之病歷，其第二頸椎骨折
    合併三、四節脫位手術固定後，會造成頸椎前後仰及左右旋
    的運動障礙；後頸椎一至四節固定後，會造成頸脊柱嚴重強
    直。」亦有該院94年11月2日中榮醫企字第0940010407號函
    在卷可稽。即知原告所受之傷害已達頸椎左右旋轉之角度，
    應接近完全受限，而前後運動限制超過1／2以上，依上應作
    有利於被保險人的解釋規定及約定之解釋，自應認已達頸柱
    完全強直之程度。此觀之前開保險契約約定條款註10脊柱顯
    著運動障礙中在於胸椎以下前後屈、左右屈及左右迴旋3種
    的運動之中，2種的運動被限制在生理範圍2分之1以下者即
    認已達脊柱顯著運動障礙之程度，更明原告所受前開傷害之
    程度，自應解釋為已達頸柱完全強直之脊柱顯著運動障礙之
    程度。依上說明，本件即應認給付保險金之要件已具備，被
    告前開抗辯，並無理由。本件給付保險金之要件既已具備，
    原告即得依兩造保險契約之約定，請求被告給付保險金1,75
    0,000元。
(二)按保險人應於要保人或被保險人交齊證明文件後，於約定期
    限內給付賠償金額。無約定期限者，應於接到通知後十五日
    內給付之。保險人因可歸責於自己之事由致未在前項規定期
    限內為給付者，應給付遲延利息年利一分，保險法第34條亦
    有明文。原告主張其於93年9月10日向被告提出理賠之申請
    之事實，亦據兩造所不爭執，亦堪認為真實。而於原告提出
    本件理賠之申請後，被告以原告所受傷害未達給付本件保險
    金要件為由拒絕理賠，核即屬保險人因可歸責於自己之事由
    致未在前項規定期限內為給付情事。是原告請求被告給付自
    其於93年9月10日向被告提出理賠之申請15日翌日即93年9月
    26日起至清償日止，按年息10%計算之利息，亦合於前開保
    險法第34條之規定，亦有理由。
(三)綜上所述，原告依兩造保險契約之約定，訴請被告給付保險
    金及遲延利息，求為判決被告應給付原告1,750,000元，及
    自93年9月26日起至清償日止，按年息10%計算之利息，即屬
    正當，應予准許。兩造均陳明願供擔保，請准為假執行及免
    為假執行之宣告，經核均無不合，爰各酌定相當擔保金額併
    准許之。
六、訴訟費用負擔之依據：民事訴訟法第78條。
中　　華　　民　　國　　94　　年　　12　　月　　13　　日
                  民事第二庭    法  官  陳秋月
正本係照原本作成。
如對本判決上訴，須於判決送達後20日內向本院提出上訴狀。
中　　華　　民　　國　　94　　年　　12　　月　　13　　日
                                書記官  黃舜民
